【裁判字號】    98,交上訴,1556
【裁判日期】    980922
【裁判案由】    公共危險等
【裁判全文】
臺灣高等法院臺中分院刑事判決      98年度交上訴字第1556號
上  訴  人
即  被  告  甲○○
選任辯護人  林開福律師
            董怡君律師
上列上訴人因公共危險等案件，不服臺灣苗栗地方法院98年度交
易字第48號中華民國98年6月9日第一審判決（起訴案號：臺灣苗
栗地方法院檢察署97年度偵字第4339號），提起上訴，本院判決
如下：
    主  文
原判決撤銷。
甲○○服用酒類不能安全駕駛動力交通工具而駕駛，處有期徒刑
參月，如易科罰金，以新臺幣壹仟元折算壹日；又因過失傷害人
，處有期徒刑肆月，如易科罰金，以新臺幣壹仟元折算壹日；又
駕駛動力交通工具肇事，致人受傷而逃逸，處有期徒刑陸月，如
易科罰金，以新臺幣壹仟元折算壹日。應執行有期徒刑壹年，如
易科罰金，以新臺幣壹仟元折算壹日；緩刑參年，並應向丙○○○支付如臺灣苗栗地方法院民國98年 8月25日成立、該院98年度
訴字第 222號和解筆錄之和解成立內容欄第一項金額（含給付方
式，詳如附件所示）之損害賠償。
    事  實
一、甲○○自民國97年9月 6日下午5時30分許起，在苗栗縣苑裡
    鎮內某小吃店，飲用臺灣啤酒 6瓶後，已經注意力不能集中
    ，操控能力明顯減低，達到不能安全駕駛動力交通工具之程
    度，竟仍於同日下午 6時40分許，駕駛車牌號碼7U─0606號
    自用小客車（車主吳俊儀），從該小吃店出發，準備返回其
    臺中縣大甲鎮住處，並沿苗栗縣通霄鎮縣由東往西
    方向行駛，於同日下午 7時15分許，途經苗栗縣通霄鎮縣○○
    里○鄰 7公里處時，原應注意在劃有分向限制線之
    路段，不得駛入來車之車道內，以避免肇生事故，危及他人
    之行車安全，而依當時天候晴，夜間有照明，路面乾燥無缺
    陷，亦無障礙物等情形，並能注意，竟疏未注意及此，因不
    勝酒力，竟將所駕駛之自用小客車駛入對向車道內，適丁○○騎乘車牌號碼 JCB-190號重型機車，後載其母丙○○○，
    沿苗 121縣道由西往東方向駛來，因不及閃避，遭甲○○駕
    駛之自用小客車左側車頭所撞及，丁○○、丙○○○人車倒
    地後，丁○○因此受有左手肘、膝挫傷、左胸挫傷等普通傷
    害，丙○○○則受有左股骨骨折之普通傷害。詎甲○○於肇
    事致人受傷後，未留在現場協助救護傷患或採取其他必要之
    安全措施，竟另基於肇事逃逸犯意，駕駛上開自用小客車逃
    逸。嗣苗栗縣警察局通霄分局中和派出所員警乙○○據報後
    ，至車禍現場處理，並在現場撿到肇事車輛撞壞脫落之銀色
    後照鏡，沿可疑之逃逸路線繼續追查，於同日晚上 9時許，
    在苗栗縣通霄鎮○○里○○路○段8號前，發現甲○○與其隨
    後趕來之堂弟黃建華，正在更換已爆胎之左前輪；甲○○於
    乙○○詢問該部自小客車係何人駕駛時，在有偵查犯罪職權
    之機關發覺犯罪前，即主動向乙○○自首其前揭駕使該部自
    小客車肇事並逃逸之事實（甲○○嗣並依法接受裁判），復
    經乙○○比對該自用小客車左後照鏡損壞位置，與扣案之後
    照鏡吻合後，將甲○○帶回派出所調查，並於同日晚上 9時
    47分許，在派出所內對甲○○施以呼氣酒精濃度測試，測得
    其呼氣酒精濃度每公升高達0.84毫克。
二、案經丁○○、丙○○○訴由苗栗縣警察局通霄分局報請臺灣
    苗栗地方法院檢察署檢察官偵查起訴。
    理  由
一、上揭事實，業據被告甲○○迭於警詢、偵查、原審與本院之
    準備程序及審理時坦承不諱，核與告訴人丁○○於警詢、丙○○○、丁○○於偵查中指證，與證人黃建華於警詢及偵查
    中所證述之情節相符，並有道路交通事故調查報告表(一)、(二)
    、道路交通事故現場圖、警員製作之職務報告、道路交通事
    故當事人酒精測定紀錄、刑法第185條之3案件測試觀察紀錄
    表、車號查詢汽車車籍列印資料各 1件、苗栗縣警察局舉發
    違反道路交通管理事件通知單影本 3紙、車禍現場照片及肇
    事車輛照片共12張、敏盛綜合醫院診斷證明書 2紙、告訴人
    丙○○○受傷照片 7張附卷可資佐證，足認被告自白核與事
    實相符，應堪採信。再按汽車駕駛人飲用酒類後其吐氣所含
    酒精濃度超過每公升0.25毫克者，不得駕車；又雙黃實線，
    設於路段中，用以分隔對向車道，並雙向禁止超車、跨越或
    迴轉，道路交通安全規則第114條第2款及道路交通標誌標線
    號誌設置規則第149條第1項第 8款分別定有明文，本件被告
    原應遵守前揭交通規則，且當時天候晴、夜間有照明、路面
    乾燥、無缺陷及障礙物且視距良好，並無不能注意之情事，
    竟疏未注意遵守前揭規定，酒後駕車並違規駛入對向車道，
    肇致車禍發生，致告訴人丙○○○、丁○○受有前開傷害，
    是其就本件車禍事故之發生，顯有過失，且其過失行為與告
    訴人丙○○○、丁○○所受前開傷害間具有因果關係甚明。
    綜上，本案事證明確，被告犯行洵堪認定，應予依法論科。
二、核被告甲○○所為，係犯刑法第185條之3服用酒類不能安全
    駕駛動力交通工具罪、同法第284條第1項前段過失傷害罪、
    同法第185條之4肇事致人傷害逃逸罪。被告甲○○酒醉駕車
    肇事，因而致人受傷，應就其過失傷害罪部分，依道路交通
    管理處罰條例第86條第1項規定，加重其刑。被告甲○○以1
    過失行為，同時使 2名被害人受傷，應依刑法第55條前段想
    像競合犯之規定，從一重之過失傷害罪處斷。被告甲○○所
    犯上開 3罪，犯意各別，罪名互異，應分論併罰。另按刑法
    第62條所謂「發覺」，固非以有偵查犯罪職權之機關或人員
    確知其人犯罪無誤為必要，而於對其發生嫌疑時，即得謂為
    已發覺；但此項對犯人之嫌疑，仍須有確切之根據得為合理
    之可疑者，始足當之，若單純主觀上之懷疑，要不得謂已發
    生嫌疑（最高法院72年臺上字第 641號判例意旨參照）。本
    件被告甲○○於肇事後，逃逸至前揭更換輪胎現場，於首位
    至現場處理之員警乙○○到場時，即向乙○○陳稱：發生本
    件事故之車牌號碼 7U-0606號自用小客車，是為伊所駕駛，
    而與丁○○騎乘之車牌號碼 JCB-190號重型機車相撞等語，
    此業據證人乙○○於本院審理時證述明確；被告既於有偵查
    犯罪職權之警察機關尚未確切發覺上開被告之過失傷害及肇
    事逃逸犯罪事實前，即主動向員警乙○○坦承上開發生事故
    之自小客車為其所駕駛之情事，此自核與自首要件相符無誤
    ，爰依刑法第62條前段之規定，就被告所犯過失傷害與肇事
    逃逸部分，均予減輕其刑。
三、原審認被告罪證明確，予以論罪科刑，固非無見；惟(1)原審
    漏未審酌認定被告就本案關於過失傷害與肇事逃逸部分之犯
    行，係合於自首之要件，尚有未合；(2)又被告於上訴後已與
    告訴人丙○○○達成民事和解，賠償新臺幣（下同）120 萬
    元，有臺灣苗栗地方法院98年度訴字第 222號和解筆錄在卷
    可按（見本院卷），原審未及審酌，亦有未合，被告以原判
    決量刑過重指摘原判決不當，即為有理由，應由本院將原判
    決撤銷改判。爰審酌被告甲○○無視政府宣導酒後不開車政
    令多年，於飲用大量啤酒後，竟仍執意酒後駕車返家，罔顧
    用路人之行車安全，害人害己，肇事後不留在現場協助救護
    傷患，反駕車逃逸，惡性不輕，而其對此次車禍之發生，應
    負全部之肇事責任，且被害人傷勢不輕，迄已與被害人成立
    民事和解，並其無前科紀錄，犯後能坦白承認，惟考量被害
    人所受切膚之痛等一切情狀，分別量處如主文所示之刑，且
    均諭知易科罰金之折算標準，並定其應執行之刑，復就所定
    應執行之刑諭知易科罰金之折算標準，以示懲儆。又本件係
    偶發過失犯及臨時起意而肇事逃逸，被告已於本案本院宣示
    判決前，與告訴人丙○○○成立和解，賠償損害，獲得告訴
    人丙○○○、丁○○諒解，業據告訴人代理人劉錦楨於本院
    最後審理時到庭陳述綦詳，並有臺灣苗栗地方法院98年度訴
    字第 222號和解筆錄在卷可考。又被告前未曾受有期徒刑以
    上刑之宣告，有臺灣高等法院全國前案紀錄表附卷可稽，其
    偶罹刑典，事後已坦承犯行，深具悔意，經此刑之宣告後，
    應知警惕而無再犯之虞，本院因認暫不執行其刑為當，予以
    宣告緩刑三年；另斟酌被告與告訴人丙○○○所成立之和解
    內容，並依刑法第74條第2項第3款之規定命被告向被害人丙○○○支付如主文第二項所示之損害賠償，用啟自新。
據上論斷，應依刑事訴訟法第369條第1項前段、第364條、第299
條第1項前段，道路交通管理處罰條例第86條第 1項，刑法第185
條之3、第185條之4、第284條第 1項前段、第55條前段、第62條
前段、第51條第5款、第41條第1項前段、第74條第1項第1款、第
2項第3款，刑法施行法第1條之1，判決如主文。
本案經檢察官戊○○到庭執行職務。
中    華    民    國    98    年     9    月    22    日
            刑事第一庭  審判長法  官  陳  紀  綱
                              法  官  姚  勳  昌
                              法  官  張  智  雄
以上正本證明與原本無異。
除肇事逃逸外，其他不得上訴。
得上訴部分，如不服本判決應於收受送達後十日內向本院提出上
訴狀，其未敘述上訴之理由者並得於提起上訴後十日內向本院補
提理由書（均須按他造當事人之人數附繕本）「切勿逕送上級法
院」。
                              書記官  詹  雅  婷
中    華    民    國    98    年     9    月    29    日
附錄本案論罪科刑法條：
附錄論罪科刑法條全文
刑法第185條之3
服用毒品、麻醉藥品、酒類或其他相類之物，不能安全駕駛動力
交通工具而駕駛者，處1 年以下有期徒刑、拘役或科或併科15萬
元以下罰金。
刑法第185條之4
駕駛動力交通工具肇事，致人死傷而逃逸者，處6 月以上5 年以
下有期徒刑。
刑法第284條第1項
因過失傷害人者，處6 月以下有期徒刑、拘役或5 百元以下罰金
，致重傷者，處1 年以下有期徒刑、拘役或5 百元以下罰金。


司法院資訊處製作；財團法人民間司法改革基金會備份。
